【裁判字號】    96,訴,1411
【裁判日期】    980106
【裁判案由】    貪污等
【裁判全文】
臺灣屏東地方法院刑事判決              96年度訴字第1411號
公  訴  人  臺灣屏東地方法院檢察署檢察官
被      告  庚○○
指定辯護人  本院公設辯護人己○○
被      告  戊○○
                    （現在臺灣屏東監獄執行中）
            丙○○
            乙○○
上列被告因貪污治罪條例等案件，經檢察官提起公訴（96年度偵
字第5114號），本院判決如下：
    主  文
庚○○犯貪污治罪條例之違背職務收受賄賂罪，累犯，處有期徒
刑伍年貳月，褫奪公權貳年，減為有期徒刑貳年柒月，褫奪公權
壹年，所得財物新臺幣肆仟元追繳沒收，如全部或一部無法追繳
時，應以其財產抵償之；又犯貪污治罪條例之違背職務收受賄賂
罪，累犯，處有期徒刑伍年貳月，褫奪公權貳年，所得財物新臺
幣仟元追繳沒收，如全部或一部無法追繳時，應以其財產抵償
之；又犯侵占罪，累犯，處有期徒刑月。應執行有期徒刑柒年
，褫奪公權貳年，所得財物新臺幣柒仟元追繳沒收，如全部或一
部無法追繳時，應以其財產抵償之。
戊○○犯貪污治罪條例第十一條第三項、第一項之交付賄賂罪，
處有期徒刑貳年貳月，褫奪公權壹年，減為有期徒刑壹年壹月，
褫奪公權壹年；又共同犯貪污治罪條例第十一條第三項、第一項
之交付賄賂罪，處有期徒刑貳年肆月，褫奪公權壹年；又轉讓第
三級毒品，處有期徒刑柒月。應執行有期徒刑年拾月，褫奪公
權壹年。
丙○○共同犯貪污治罪條例第十一條第三項、第一項之交付賄賂
罪，處有期徒刑貳年肆月，褫奪公權壹年；又轉讓第三級毒品，
共柒罪，各處有期徒刑柒月，扣案第三級毒品氟硝西泮藥丸捌顆
沒收。應執行有期徒刑年陸月，褫奪公權壹年，扣案第三級毒
品氟硝西泮藥丸捌顆沒收。
乙○○共同犯貪污治罪條例第十一條第三項、第一項之交付賄賂
罪，處有期徒刑貳年肆月，褫奪公權壹年。
    事  實
一、庚○○係替代役男，自民國95年4月10日起奉派至臺灣屏東
    監獄擔任備勤、崗哨、巡邏等勤務，為依法令從事於公共事
    務，而具有法定職務權限之公務員，其明知氟硝西泮（Flun
    itrazepam，下稱FM2）係毒品危害防制條例所定之第三級毒
    品，自屬監所內之違禁品，而庚○○值備勤、崗哨、巡邏等
    勤務內容，本應注意受刑人作息有無違規，是擅自為受刑人
    挾帶違禁品入監乃係與上開勤務內容相牴觸，為其所不應為
    之違背職務行為。
二、緣臺灣屏東監獄受刑人戊○○明知FM2為毒品危害防制條例
    所定之第三級毒品，係監所內之違禁品，竟欲行在獄中施用
    ，而設想利用庚○○擔任備勤、崗哨、巡邏等勤務進出方便
    之機會，乃基於對公務員關於違背職務行為交付賄賂之犯意
    ，於96年3月間某日（起訴書誤載為4月，經公訴人當庭更正
    ），在監獄餐廳之廁所內，向庚○○表示由其外出自戊○○
    友人廖俊榮（未據起訴）處取得FM2，再進而設法攜回監所
    內轉交與戊○○，即可獲得新臺幣（下同）4000元之對價。
    而庚○○明知上開內容係違反監所管理人員服勤應行注意事
    項第13條「不得為收容人傳遞訊息、金錢或其他違禁品」之
    規定，仍基於違背職務收受賄賂之犯意，應允並收受戊○○
    交付之現金4000元。其後庚○○旋於同月下旬某日，循戊○○先前之指示，至屏東縣內埔鄉公所附近與廖俊榮碰頭，而
    代為收受廖俊榮轉讓與戊○○之FM2藥丸90顆，並將之綁在
    其大腿內側跨下處以規避檢查，進而攜入臺灣屏東監獄內。
    待庚○○回到前開監獄餐廳處，即將此FM 2藥丸90顆依約交
    付與戊○○。
三、另臺灣屏東監獄受刑人丙○○、乙○○，因聽聞戊○○有管
    道可遣人傳遞轉送違禁品，其等即意由戊○○尋前模式，再
    度請庚○○設法挾毒入監，而此次毒品來源由丙○○負責聯
    繫，乙○○則負責出資3000元之賄賂金額，待FM2攜回後再
    由3人分食之。迄戊○○、丙○○、乙○○商議謀定，即共
    同基於對公務員關於違背職務行為交付賄賂之犯意聯絡，於
    96年5月5日某時許，在前開監獄餐廳處，由戊○○出面向庚○○表示由其外出自丙○○妹妹梁雅欣（未據起訴）處取得
    FM2，再進而設法攜入監所內交給戊○○等人，將可獲得300
    0元之對價。斯時庚○○復無視前開職務上應遵守之規定，
    基於違背職務收受賄賂之犯意，再度應允仿前模式為戊○○
    等人挾毒入監。其後庚○○於96年5月7日19時許，循戊○○
    先前之指示，至高雄火車站附近與梁雅欣碰頭，而代為收受
    梁雅欣轉讓與丙○○之FM2藥丸120顆，並仿前模式再度攜入
    臺灣屏東監獄內。
四、嗣庚○○雖將上開FM2藥丸120顆帶回臺灣屏東監獄，然未即
    將此代為收受之物依約定交給戊○○等人，而竟意圖為自己
    不法所有，基於侵占之犯意，於96年5月7日21時許，在監獄
    替代役寢室內，將上開FM2藥丸私藏2顆以留供己施用後，始
    於96年5月8日上午某時，在前開監獄餐廳處，收受戊○○給
    付之現金3000元，並將所餘FM2藥丸118顆交給戊○○，其後
    該等FM 2藥丸即由戊○○、丙○○、乙○○各以20顆、58顆
    、40顆分配之。
五、戊○○明知FM2為毒品危害防制條例所定之第三級毒品，依
    法不得轉讓，竟基於轉讓第三級毒品之犯意，於96年5月8日
    下午某時，在前開監獄餐廳之麵包室內，將FM2藥丸1顆轉讓
    與受刑人張庭誌供其施用1次。
六、丙○○亦明知FM2為毒品危害防制條例所定之第三級毒品，
    依法不得轉讓，竟基於轉讓第三級毒品之犯意，先於96年5
    月8日15時許，在臺灣屏東監獄仁舍10房內，將FM2藥丸1顆
    轉讓與受刑人丁○○供其施用1次。另分別於96年5月8日至
    10日，各在每日中餐與晚餐後之某時，於上開舍房內，逐次
    轉讓FM2藥丸2至3顆與受刑人甲○○供其施用共6次。
七、迄於96年5月11日15時40分許，臺灣屏東監獄因接獲匿名檢
    舉信函，內容指稱替代役男為受刑人挾帶毒品入監等語，獄
    方乃緊急於當日17時40分許，對全體服勤替代役男和在監收
    容人執行採尿送驗與場所安檢，進而扣得丙○○未及湮滅之
    FM2藥丸8顆，始循線查獲上情。
八、案經臺灣屏東地方法院檢察署檢察官自動檢舉後偵查起訴。
    理  由
壹、證據之證據能力
    被告以外之人於偵查中向檢察官所為陳述，依刑事訴訟法第
    159條之1第2項明文規定原則上得為證據。本件被告庚○○
    、戊○○、丙○○、乙○○立於共犯相互為證之身分，於偵
    查中所為陳述，以及證人廖俊榮、梁雅欣、張庭誌、丁○○
    、甲○○於偵查中之證述，均係於檢察官面前具結作證，被
    告等人及辯護人均未抗辯該等審判外陳述有何顯不可信之情
    況，亦未請求行使詰問權，依前開法條規定，自均有證據能
    力。
貳、實體方面
一、被告庚○○部分：
（一）關於事實欄二、三所示之違背職務收受賄賂犯行：
    1.前揭被告庚○○先後2次接受請託，設法將FM2攜入監獄內
      ，因而分別獲得賄款4000元、3000元之事實，業據被告庚○○迭於偵審程序中均坦承不諱（見本院卷第190頁反面-
      第191頁），核與證人即對向共犯戊○○、丙○○、乙○○證述情節大致相符，並有證人即案外人廖俊榮證稱其經
      由被告庚○○轉讓FM2與被告戊○○、證人即案外人梁雅
      欣證稱其經由被告庚○○轉讓FM2與被告丙○○等情可資
      佐證，以及證人即受刑人張庭誌、丁○○、甲○○證稱其
      等確實分自被告戊○○、丙○○處取得FM2等節明確在卷
      ，此外，復有臺灣屏東監獄出具之查獲疑似非法藥物檢驗
      結果名冊，替代役男、收容人檢驗FM2陽性反應人員名冊
      及尿液篩檢複驗結果名冊等資料附卷可稽（見他字卷一第
      10 -11頁，他字卷二第124、130、138頁）。而被告丙○○於案發後未及湮滅之扣案藥丸經送驗結果，確實檢出氟
      硝西泮（Flunitrazepam）成分，為毒品危害防制條例所
      定之第三級毒品無訛，亦有高雄醫學大學附設中和紀念醫
      院檢驗報告資料1份在卷可查（見他字卷二第124、127頁
      ）。
    2.按替代役乃指役齡男子於需用機關擔任輔助性工作，履行
      政府公共事務或其他社會服務者，替代役實施條例第3 條
      前段定有明文。次按刑法第10條第2 項第1 款關於公務員
      定義之規定中，所稱「法定職務權限」之「法定」，包含
      法律規定、法規命令、職權命令或職務命令等而言（最高
      法院97年度台上字第6352號判決意旨參照）。本件被告庚○○為替代役男，自95年4 月10日起奉派至臺灣屏東監獄
      擔任備勤、崗哨、巡邏等勤務，為其於偵查中自承明確，
      並有臺灣屏東監獄替代役男電話聯繫一覽表、法務部矯正
      機關替代役役男服勤管理要點、監所管理人員服勤應行注
      意事項等資料在卷為憑（見他字卷一第41、188 頁，他字
      卷二第219 頁），可見被告庚○○依據前開法令從事備勤
      、崗哨、巡邏等勤務，揆諸上揭說明，其當屬刑法第10條
      第2 項第1 款所稱依法令從事於公共事務，而具有法定職
      務權限之公務員，即有貪污治罪條例第2 條之適用。
    3.又監所人員不得為收容人傳遞訊息、金錢或其他違禁品，
      有前開監所管理人員服勤應行注意事項第13條可按，而FM
      2係列管之第三級毒品，在監所自屬違禁品無疑，再被告
      戊○○、丙○○、乙○○因犯罪而入臺灣屏東監獄執行，
      亦有其等前案紀錄表及刑案資料查註紀錄表等資料足稽。
      本件被告庚○○依其勤務關係，對於前開規範及被告戊○○、丙○○、乙○○係受刑人等節，自應知之甚詳，而其
      勤務乃從事監所之管理，所為備勤、崗哨、巡邏等勤務，
      自應隨時查察受刑人之作息動態及有無不當使用違禁品，
      是擅自為受刑人挾帶違禁品入監，乃係與上開勤務內容相
      互牴觸，而被告庚○○竟為受刑人傳遞FM2，當屬違背職
      務之行為無訛；再被告戊○○交付被告庚○○之4000元，
      被告戊○○、丙○○、乙○○共同交付被告庚○○之3000
      元，均係供其外出代收案外人廖俊榮、梁雅欣轉讓之毒品
      ，進而挾帶入監之對價，該等款項皆係賄賂亦屬甚明。
    4.從而，被告庚○○前後2次違背職務收受賄賂之犯行，均
      堪認定。
（二）關於事實欄四所示之侵占犯行：
      被告庚○○將第2 次受託挾帶入監之FM2 毒品藥丸私藏2
      顆，進而自行施用，未全數依約交給被告戊○○等人之事
      實，為被告庚○○供承明確，並有案發後獄方對之採尿初
      驗所呈FM2 陽性反應之結果可資佐證（見他字卷一第8 、
      10、96頁）。按刑法之侵占罪，以意圖為自己或第三人不
      法之所有而侵占自己持有他人之物為構成要件，所稱「侵
      占」，係指對於他人之物，本無處分權限，乃以不法所有
      意思，排除他人行使所有權而自行實現其不法領得意思之
      一切行為，即將自己持有他人之物，視為自己之物而加以
      處分者（最高法院93年度台上字第2240號判決意旨可資參
      照）。本件被告庚○○受託挾毒入監，該等毒品自係被告
      庚○○基於傳遞之目的而暫時持有，其仍須依照約定全數
      交由被告戊○○等人以供其等處置，惟被告庚○○竟將該
      毒品私藏2 顆，視為自己所有之物般留存進而擅自吞食，
      僅將所餘118 顆交給被告戊○○，顯係意圖為自己不法所
      有而變易持有為所有，是被告庚○○侵占之犯行，亦可認
      定。
二、被告戊○○單獨所為犯行部分：
（一）關於事實欄二所示之交付賄賂犯行：
      前揭被告戊○○交付賄款4000元作為被告庚○○挾毒入監
      之對價乙節，業據被告戊○○坦承不諱（見本院卷第190
      頁反面- 第191 頁），核與證人即對向共犯庚○○供承情
      節相符，並有證人即案外人廖俊榮證稱其經由被告庚○○
      轉讓FM2 與被告戊○○等情可資佐證（見他字卷一第209-
      210 頁）。而被告庚○○為公務員，不得為受刑人傳遞違
      禁品，以及被告戊○○因犯罪入獄執行等節，均詳前所述
      ，則被告戊○○既在監執行多年，理應對被告庚○○之職
      務範疇知之甚詳，竟與之約以4000元作為挾毒入監之對價
      ，是其不具公務員身分，對於公務員關於違背職務之行為
      而交付前揭賄賂，事證亦臻明確，此部分之犯行洵足認定
      。
（二）關於事實欄五所示之轉讓第三級毒品犯行：
      前揭被告戊○○無償轉讓FM2 與受刑人張庭誌1 次之事實
      ，業據被告戊○○坦承不諱，並與證人即受刑人張庭誌證
      述情節相符（見他字卷二第83頁），此外，復有案發後獄
      方對之採尿初驗所呈FM2 陽性反應之結果可資佐證（見他
      字卷一第11頁）。從而，被告戊○○此部分之犯行，亦堪
      認定。
三、被告戊○○、丙○○、乙○○共同所為關於事實欄三所示之
    交付賄賂犯行部分：
    前揭被告戊○○、丙○○、乙○○共謀議定，推由被告丙○○聯繫獄外毒品來源、被告乙○○負責籌措錢財、被告戊○○負責向被告庚○○打通關節之事實，業據被告戊○○、丙○○、乙○○均坦承不諱，核與證人即對向共犯庚○○供承
    情節相符，以及證人即案外人梁雅欣證稱其經由被告庚○○
    轉讓FM2 與被告丙○○（見他字卷一第86、98頁）、證人即
    受刑人張庭誌、丁○○、甲○○前揭證述情節可佐，暨卷附
    上開臺灣屏東監獄檢具之相關資料與扣案FM2 藥丸8 顆為憑
    。而被告庚○○為公務員，不得為受刑人傳遞違禁品，以及
    被告丙○○、乙○○因犯罪入獄執行等節，均詳前所述，被
    告丙○○、乙○○既在監執行多年，亦應與被告戊○○同對
    被告庚○○之職務範疇知之甚詳，竟共同議謀與被告庚○○
    約以3000元作為挾毒入監之對價，是其等均不具公務員身分
    ，對於公務員關於違背職務之行為而交付前揭賄賂，事證亦
    臻明確，其等犯行皆洵足認定。
四、被告丙○○單獨所為關於事實欄六所示之轉讓第三級毒品犯
    行部分：
    前揭被告丙○○無償轉讓FM2 與受刑人丁○○1 次，及先後
    轉讓與受刑人甲○○共6 次之事實，業據被告丙○○於本院
    審判中均坦承不諱（見本院卷第193 頁），並與證人即受刑
    人丁○○、甲○○證述情節皆相合一致（見他字卷二第71-7
    2 頁，他字卷一第71-81 頁，本院卷第229-232 頁），此外
    ，復有案發後獄方對之採尿初驗所呈FM2 陽性反應之結果可
    資佐證（見他字卷一第11頁）。至被告丙○○雖一度辯稱：
    甲○○施用FM2 之次數伊沒有意見，但當時伊係將FM2 一整
    包放在甲○○那邊讓他保管，所以轉讓毒品應該只能算「交
    付保管」時這1 次，僅論以1 罪云云，惟被告丙○○既坦認
    初始託交FM2 與證人甲○○，目的係委其代為保管，顯見被
    告丙○○並無移轉所有權之意思，僅為證人甲○○單純建立
    持有關係，自與轉讓行為有間，必待證人甲○○經被告丙○○同意而取出FM2 施用之際，始有移轉所有權可言，故被告
    丙○○與證人甲○○既於本院審理中同認於96年5 月8 日至
    10日，證人甲○○各在每日中餐與晚餐後經被告丙○○同意
    下，而取出FM2 加以施用總計6 次等情（見本院卷第229 頁
    以下），從而此部分被告丙○○所為轉讓行為應計為6 次，
    乃屬當然，是其前開所辯，要難為採，特此敘明。綜上，被
    告丙○○本件轉讓第三級毒品共7 次之犯行，均堪認定。
五、綜合上述，被告庚○○、戊○○、丙○○、乙○○所為本件
    全部犯行，罪證明確，均應依法論科。
、論罪科刑
一、被告庚○○部分：
（一）核被告庚○○所為，關於事實欄二、三之部分，係犯貪污
      治罪條例第4 條第1 項第5 款之違背職務收受賄賂罪；關
      於事實欄四之部分，係犯刑法第335 條第1 項之侵占罪。
      又被告庚○○經被告戊○○行求、期約當時即行收受賄賂
      ，以及經被告戊○○、丙○○、乙○○共同行求、期約而
      最後收受賄賂，均係屬階段行為，應依收受賄賂罪處斷（
      最高法院32年非字第28號判例所示意旨可參）；再被告庚○○前開所犯2 個違背職務收受賄賂罪及1 個侵占罪，犯
      意各別、行為互殊，應予分論併罰。查被告庚○○前因傷
      害案件，經臺灣臺南地方法院以95年度易字第1064號判處
      有期徒刑3 月，於95年12月27日易科罰金執行完畢，有其
      前案紀錄表及刑案資料查註紀錄表各1 份為憑，其於有期
      徒刑執行完畢後，5 年內故意再犯本件有期徒刑以上之各
      罪，為累犯，應就所犯違背職務收受賄賂罪之有期徒刑部
      分及侵占罪部分，依刑法第47條第1 項之規定加重其刑。
      末按服替代役期間連同軍事基礎訓練，其期間無現役軍人
      身分，兵役法第25條第2 項規定甚明，是被告庚○○自無
      陸海空軍刑法受賄罪之適用，附此敘明。
（二）犯貪污治罪條例第4 條至第6 條之罪，情節輕微，而其所
      得或所圖得財物或不正利益在新臺幣5 萬元以下者，減輕
      其刑，同條例第12條第1 項定有明文。查被告庚○○本件
      所犯貪污治罪條例第4 條第1 項第5 款之違背職務收受賄
      賂罪，前後2 次犯罪所得各為4000元、3000元，本院認其
      不禁錢財誘惑而違法為受刑人挾帶毒品，固應予論科處罰
      ，然究其身分背景，為甫滿20歲之服役替代役男，其從事
      此項監獄管理之職務，並非基於特定之知識、能力或考試
      而取得資格，且所領役男薪餉，亦顯遠低於同事此業之正
      職監獄管理人員所領俸給，從而，相較於經考銓程序、領
      得國家相當薪俸之常任公務員，被告庚○○維持操守能力
      顯相對薄弱，是其本件所為瀆職部分，若與正職監獄管理
      人員所犯類似情節相較，尚屬輕微，而所得財物復均在5
      萬元以下，爰各依前開規定減輕其刑。又被告庚○○所犯
      違背職務收受賄賂罪之有期徒刑部分，同有加重與減輕之
      事由，均應依法先加後減之。
（三）至犯貪污治罪條例第4 條至第6 條之罪，在偵查中自白，
      如有所得並自動繳交全部所得財物者，減輕其刑，同條例
      第8 條第2 項前段定有明文。細繹其文意業已明示「在偵
      查中自白」及「如有所得並自動繳交全部所得財物」為減
      刑要件，自指於偵查中，不但已為自白，且就所得財物併
      同全部自動繳交，足證確有悛悔向善之決意，始有減輕其
      刑、以勵自新之必要，倘若僅於偵查中自白犯罪，卻仍保
      有犯罪所得，未積極將此不法牟利自動繳出，以衡平所為
      侵害法益結果，自難顯現其堅定悔意，應認與前開條文所
      定減輕刑度之要件不合（最高法院97年度台上字第5961號
      、97 年 度台上字第556 號判決意旨參照）。從而，被告
      庚○○雖於偵查中自白，但並未自動繳交全部所得財物，
      自無貪污治罪條例第8 條第2 項前段減刑規定之適用，併
      此敘明。
（四）被告庚○○所犯貪污治罪條例第4 條第1 項第5 款違背職
      務收受賄賂罪，其法定刑為無期徒刑或10年以上有期徒刑
      ，得併科新臺幣1 億元以下罰金之罪，其刑度顯重，惟刑
      法第59條所規定之酌量減輕其刑，係裁判上之減輕，需於
      被告犯罪之情狀，在客觀上足以引起一般同情、堪可憫恕
      ，認為宣告法定最低度之刑猶嫌過重者，始能適用，非謂
      法定刑為重罪者，均可遽以該條減刑（最高法院51年台上
      字第899 號判例意旨參照）。查吾國政策上為考量國防體
      制現況、社會公共事務需求及屆齡役男人力資源之妥為配
      置，經比照歐洲先進諸國，設計替代役制度，以有效運用
      人力、順應適才適所，藉此投入社會治安與公眾服務領域
      ，並擴大青年貢獻國家之範疇，政策用意深遠，然被告庚○○身為替代役男，未能體認前揭政策制訂之用意，而竭
      盡所能為公共服務，反藉此職務之緣為收受賄賂，已見其
      未守本分；另審究被告庚○○犯案之起因，乃服役期間月
      領薪餉花罄，無力於退役前繳交服役期間積欠獄方之相關
      費用，故而接受受刑人之行賄，此為被告庚○○供承在卷
      （見本院卷第109 頁反面、第227 頁反面），是其因薪餉
      收支管理不當，致有金錢需求，為達此目的而收受賄賂，
      顯難謂值得同情；又被告庚○○之犯案手法，係利用監督
      管理受刑人之職務身分，為其等挾帶毒品，不僅危害受刑
      人身心健康，亦破壞獄政秩序，猶見影響層面之大。準此
      ，衡酌被告庚○○所為犯行之緣起、過程、後果等節，實
      難認為有何客觀上堪可憫恕之情事，自無從依刑法第59條
      規定酌減其刑，特此敘明。
（五）又毒品危害防制條例所稱之「轉讓毒品」，係指「移轉毒
      品所有權」之情形，此與受託接送之人係單純持有，僅於
      接送後將毒品轉而交付與委託人，其間並無「移轉所有權
      」之情形不盡相同（最高法院86年度台上字第157 號、85
      年度台上字第4470號判決所示意旨可參）。本件被告庚○○前後2 次挾毒入監，乃立於從中轉交之地位，亦即案外
      人廖俊榮、梁雅欣轉讓毒品所有權之對象分係被告戊○○
      、丙○○，僅均透過被告庚○○予以進行，故被告庚○○
      挾毒入監後，先後將代收之毒品交給被告戊○○、丙○○
      ，應為單純持有之更易，尚非另有移轉所有權之讓與行為
      ，從而，被告庚○○並無涉犯毒品危害防制條例第8 條第
      3 項之轉讓第三級毒品罪可言，末此敘明。
二、被告戊○○、丙○○、乙○○部分：
（一）核被告戊○○所為，就事實欄二之部分，及被告戊○○、
      丙○○、乙○○所為，就事實欄三之部分，均係犯貪污治
      罪條例第11條第3 項、第1 項之非公務員對於公務員違背
      職務之行為交付賄賂罪。被告戊○○行求、期約當時即行
      交付賄賂，以及被告戊○○、丙○○、乙○○共同行求、
      期約而最後交付賄賂，均係屬階段行為，應依交付賄賂罪
      處斷（最高法院32年非字第28號判例意旨參照）。又被告
      戊○○、丙○○、乙○○就事實欄三所示犯行，有犯意聯
      絡及行為分擔，均為共同正犯。另被告戊○○、丙○○、
      乙○○於偵查及本院審理中，就交付賄賂乙節皆自白犯行
      ，此部分爰依貪污治罪條例第11條第4 項後段之規定，均
      減輕其刑；至被告戊○○、丙○○、乙○○於本件案發時
      均已身處監獄矯治環境之下，本應謹守本分、反躬自省，
      竟為施用毒品而行賄監獄管理人員，且因此取得為數不少
      之毒品，暨被告戊○○一再行賄，被告丙○○則於取得毒
      品後轉分其他受刑人施用等節，堪認此在行賄公務員之犯
      罪態樣中，實屬情節重大之案例，是其等縱然所交付之賄
      賂各低於5 萬元，亦無從適用貪污治罪條例第12條第2 項
      予以減輕刑度，自屬當然。
（二）按FM2 為毒品危害防制條例第2 條第2 項第3 款所定之第
      三級毒品，核被告戊○○、丙○○所為，就事實欄五、六
      之部分，均係犯毒品危害防制條例第8 條第3 項之轉讓第
      三級毒品罪。再被告戊○○前開所犯2 個交付賄賂罪、1
      個轉讓第三級毒品罪，以及被告丙○○前開所犯1 個交付
      賄賂罪、7 個轉讓第三級毒品罪，皆係犯意各別、行為互
      殊，均應予分論併罰。末查，FM2 因具有醫療使用價值，
      未經行政院衛生署公告列為藥事法第22條所定之禁藥，於
      此自無藥事法第83條第1 項之轉讓禁藥罪適用問題，併此
      敘明；又被告戊○○本件所為轉讓第三級毒品犯行，係轉
      讓出FM2 藥丸1 顆，而被告丙○○部分，雖因時過境遷等
      記憶因素，致其無法精確指出轉讓FM2 藥丸之數量，惟大
      抵約為每次2 至3 顆等情，有被告戊○○、丙○○與證人
      張庭誌、丁○○、甲○○等人同認在卷，從而，以前開檢
      驗報告所示扣案FM2 藥丸每顆平均驗前淨重約為0.21公克
      為估算，被告戊○○、丙○○本件所為各次轉讓第三級毒
      品之數量，顯皆未達轉讓持有毒品加重其刑之數量標準第
      2 條第1 項第3 款所訂「淨重20公克以上」之標準，自無
      適用毒品危害防制條例第8 條第6 項加重其刑之問題，一
      併敘明。
肆、量刑
一、爰審酌被告庚○○前於94年間，因酒醉駕駛之公共危險案件
    ，經臺灣臺南地方法院以94年度交簡字第569號判處拘役45
    日，於94年8月4日縮刑期滿執行完畢，又於95年間，因傷害
    案件，經同院以95年度易字第1064號判處有期徒刑3月，於
    95年12月27日易科罰金執行完畢，有上開前案紀錄資料可查
    ，已見其素行不佳；而被告庚○○僅為謀得小利，竟挾毒入
    監，無視國家獄政對於受刑人矯治工作之重要性，自屬不該
    ；再其服勤替代役，未能盡守本分，反枉法瀆職為受刑人挾
    帶違禁品，不僅抹煞國家設置替代役制度、謀以役男投身社
    會多元服務之旨，復造成毒品在監所流用之重大違紀事件，
    犯罪結果影響匪淺；再衡其犯罪情狀，乃前後兩度挾帶、總
    計數量210顆之毒品入監，且於違法挾毒入監後，更為貪圖
    毒品而遂行侵占，犯錯再三，確應責難；惟念及被告庚○○
    於本案犯行時僅20餘歲，為社會經驗不足、思慮淺薄之年齡
    ，於短暫替代役服役訓練後即奉派至龍蛇雜處之監所，從事
    備勤、崗哨、巡邏等管理工作，是依其年輕識淺，身處此種
    高度社會化及人際關係複雜之環境中，本易受到不良影響，
    而一旦受金錢誘惑，自極可能產生偏差行為；暨其罹於貪污
    治罪條例之重罪刑責，仍迭於偵審程序中始終坦承犯行不諱
    ，非無悔意，犯後態度甚佳等一切情況，各量處如主文所示
    之刑，另就其所犯違背職務收受賄賂罪之部分，依貪污治罪
    條例第17條之規定，分別諭知褫奪公權期間。又被告庚○○
    關於事實欄二所示之違背職務收受賄賂罪，為96年4月24日
    之前所犯，雖係犯貪污治罪條例第4條第1項第5款之罪，然
    既經以同條例第12條第1項減輕其刑，縱本院宣告逾有期徒
    刑1年6月之刑，依中華民國九十六年罪犯減刑條例第3條第1
    項第1款但書之規定，仍得減刑（最高法院97年度台上字第
    5931號判決意旨參照），自應就此部分減為如主文所示之刑
    ，及依中華民國九十六年罪犯減刑條例第14條之規定，將該
    罪宣告褫奪公權期間併減之。末就被告庚○○經減刑後與未
    經減刑之各罪，依法定其應執行之刑，併就宣告多數褫奪公
    權其中最長期間執行之，以示懲儆。
二、爰審酌被告戊○○於93、94年間起，即陸續因過失致死、贓
    物、竊盜、偽造貨幣、違反毒品危害防制條例等案件，多次
    歷經刑事偵審程序並入監執行等情，有上開前案紀錄資料可
    查，是其素行亦屬不佳；而被告戊○○入監服刑，未能深切
    自省、潛心悔過，反於在監期間心懸毒品誘惑，並進一步策
    劃謀得毒品之途，犯罪動機可議；另衡其違背監獄行刑法之
    規定，長期持有金錢在身，更進而將此金錢供作行賄之用，
    此為被告戊○○所供承不諱（見本院卷第226頁），可見其
    一再違法亂紀，毫無自覺業已身處監禁處遇之矯治環境下，
    且前後兩度遂行行賄以求挾毒入監，一再甘冒刑罰之重責，
    蔑視法治顯著，其犯罪態樣甚為惡劣；又被告戊○○身為受
    刑人，罔顧監獄風紀，想方設法將毒品攜入獄中，不僅自我
    戕害，更將毒品分食於人，復與被告丙○○、乙○○互通挾
    毒入監之方法，進而造成毒品在監所流用之重大違紀事件，
    俱見其所為犯罪結果之影響重大；惟念及被告戊○○迭於偵
    審程序中始終坦承犯行不諱，非無悔意，犯後態度尚可等一
    切情況，各量處如主文所示之刑，並就交付賄賂罪部分，依
    貪污治罪條例第17條之規定，分別諭知褫奪公權期間。又被
    告戊○○關於事實欄二所示之交付賄賂罪，為96年4月24日
    以前所犯，且無中華民國九十六年罪犯減刑條例第3條所定
    不予減刑之情形，應依該條例第2條第1項第3款、第7條之規
    定，就該部分予以減為如主文所示之刑，至該罪宣告之褫奪
    公權期間因未逾1年，自無中華民國九十六年罪犯減刑條例
    第14條併減褫奪公權期間之適用，特此敘明。末就被告戊○○經減刑後與未經減刑之各罪，依法定其應執行之刑，併就
    宣告多數褫奪公權其中最長期間執行之，以示懲儆。
三、爰審酌被告丙○○自84年間起，即陸續因違反麻醉藥品管理
    條例、肅清煙毒條例、毒品危害防制條例等案件，多次歷經
    刑事偵審程序、入監執行、假釋出獄、觀察勒戒、強制戒治
    、撤銷假釋、執行殘刑等情，致其自86年11月20日初次入監
    執行時起，至97年4月19日徒刑執行完畢為止，累計受刑事
    矯治期間將近8年，有其臺灣高等法院在監在押全國紀錄表
    可查，足見其素行甚差；而被告丙○○長期在監服刑，非但
    未見其沈澱自律、接受矯治並改過遷善，竟於聽聞他人有管
    道可挾毒入監之際，未能勇於糾舉，反心生歹念，進以策劃
    循此途徑謀得毒品，犯罪動機可議；另衡其毫無自覺業已身
    處監禁處遇之下，率然蔑視法治而策使他人挾毒入監並供流
    用，處於獄所卻猶如身在無人之地，大膽忘形，其犯罪態樣
    惡劣；再其身為受刑人，無視監獄風紀，不僅夥同共犯齊向
    公務員行賄以將毒品攜入獄中，復將毒品分供同房牢友一再
    施用，助長毒品流通，害己誤人，所為犯行影響獄政制度、
    矯治環境均屬嚴重，且擠陷他人於毒癮之戕害，實有不該；
    另外，被告丙○○於本件偵審程序中幾度閃爍其辭、試圖狡
    辯，未能於案發後深切體悟己身犯下罪行之嚴重性，犯後態
    度欠佳等一切情況，各量處如主文所示之刑，另就所犯交付
    賄賂罪之部分，依貪污治罪條例第17條之規定，諭知褫奪公
    權期間，並依法定其應執行之刑，以示懲儆。
四、爰審酌被告乙○○自81年間起，即陸續因違反麻醉藥品管理
    條例、肅清煙毒條例、過失致死、賭博、毒品危害防制條例
    等案件，多次歷經刑事偵審程序、入監執行、假釋出獄、觀
    察勒戒、強制戒治、撤銷假釋、執行殘刑等情，致其自82年
    11月3日初次入監執行時起，至96年7月16日徒刑執行完畢為
    止，累計受刑事矯治期間將近11年，有其臺灣高等法院在監
    在押全國紀錄表可查，足見其素行甚差；而被告乙○○長期
    在監服刑，卻未能贖罪自省，反於獄中與他人互通挾毒入監
    之消息，並進而謀合策劃取得毒品之途，犯罪動機可議；另
    衡其違背監獄行刑法之規定，保有金錢在身，更進而將此金
    錢供作行賄之用，此為被告乙○○所供承不諱（見本院卷第
    228頁反面），可見其一再違法亂紀，毫無自覺業已身處監
    禁處遇之下，明顯蔑視法治、罔顧獄政制度，並造成毒品在
    監所流用之重大違紀事件，其犯行惡劣、犯罪結果影響匪淺
    ；惟念及被告乙○○迭於偵審程序中始終坦承犯行不諱，非
    無悔意，犯後態度尚可等一切情況，量處如主文所示之刑，
    並依貪污治罪條例第17條之規定，諭知褫奪公權期間，以示
    懲儆。
伍、沒收、追繳或抵償
一、本件被告庚○○收受之賄賂總計7000元，為其犯貪污治罪條
    例第4條第1項第5款之罪所得財物，爰依同條例第10條第1項
    、第2項規定，宣告追繳沒收，如全部或一部不能沒收，應
    以其財產抵償之。
二、按毒品危害防制條例第18條第1項中段應交由行政機關沒入
    銷燬之毒品，專指為「施用」、「持有」而查獲之第三級毒
    品而言；倘係因「轉讓」犯行所查獲之第三級毒品，既屬同
    條例所定應予處罰之犯罪行為，即非在該條項沒入銷燬之適
    用範圍。又毒品危害防制條例第19條第1項所定「供犯罪所
    用或因犯罪所得之物」，係指犯同條例第4條至第9條、第12
    條、第13條或第14條第1項、第2項之罪所用或所得之物，不
    包括毒品本身在內，蓋以轉讓毒品罪而言，其供犯罪所用之
    物，當指「轉讓『毒品』時所使用之物」，毒品本身係被轉
    讓之標的，並非遂行轉讓犯行時所用之物，其理至明，可見
    該條例第19條第1項並非第三級毒品之沒收依據。是以，毒
    品危害防制條例對於因轉讓犯行所查獲之第三級毒品，並無
    沒收之特別規定，然其行為既已構成犯罪，且該毒品屬不受
    法律保護之違禁物，即應回歸刑法之適用，依刑法第38條第
    1項第1款之規定宣告沒收（最高法院95年度台上字第4358號
    、95年度台上字第911號、96年度台上字第5165號判決可資
    參照）。查扣案之FM2藥丸8顆，均為第三級毒品氟硝西泮（
    Flunitrazepam）成分，有前開高雄醫學大學附設中和紀念
    醫院檢驗報告資料在卷為憑，而該等第三級毒品乃查獲被告
    丙○○轉讓犯行時扣案之違禁物，揆諸前開說明，應依刑法
    第38條第1項第1款之規定宣告沒收。
陸、至證人丁○○於本院審理中，於具結後經法院詢問時證稱：
    被告丙○○從未讓與任何毒品，案發當時伊取得之FM2係偶
    然在地上拾獲云云，然經法院提示其偵查中訊問筆錄，並質
    疑何以就前曾指證被告丙○○轉讓毒品乙節翻異其詞時，始
    改口稱：被告丙○○確曾無償轉讓與伊FM2藥丸1顆，因為伊
    等同舍房、交情不錯等語（見本院卷第230頁反面以下），
    是證人丁○○涉犯偽證罪嫌，應另由臺灣屏東地方法院檢察
    署檢察官予以偵辦。又案外人廖俊榮、梁雅欣以不詳方式取
    得FM2，進而分別轉讓與被告戊○○、丙○○之部分，皆涉
    犯轉讓第三級毒品罪嫌，惟未據起訴，亦應由檢察官另行偵
    辦，末此敘明。
據上論斷，依刑事訴訟法第299 條第1 項前段，貪污治罪條例第
2 條、第4 條第1 項第5 款、第10條第1 項、第2 項、第11條第
3 項、第1 項、第4 項後段、第12條第1 項、第17條，毒品危害
防制條例第8 條第3 項，刑法第11條前段、第28條、第335 條第
1 項、第47條第1 項、第51條第5 款、第8 款、第37條第2 項、
第38條第1 項第1 款，刑法施行法第1 條之1 第1 項、第2 項前
段，中華民國九十六年罪犯減刑條例第2 條第1 項第3 款、第3
條第1 項第1 款但書、第7 條、第14條，判決如主文。
本案經檢察官許大偉到庭執行職務。
中    華    民    國     98     年   1    月     6    日
                  刑事第四庭  審判長法  官  莊鎮遠
                                    法  官  王以齊
                                    法  官  江振源
以上正本證明與原本無異。
如不服本判決，應於判決送達後10日內向本院提出上訴狀（應附
繕本），其未敘述上訴理由者，應於上訴期間屆滿後20日內補提
理由書狀於本院，上訴於臺灣高等法院高雄分院。
中    華    民    國     98    年    1    月     7    日
                                    書記官  潘豐益
附錄本判決論罪科刑法條：
貪污治罪條例
第2條
公務員犯本條例之罪者，依本條例處斷。
第4條第1項第5款
有下列行為之一者，處無期徒刑或十年以上有期徒刑，得併科新
台幣一億元以下罰金：
五、對於違背職務之行為，要求、期約或收受賄賂或其他不正利
    益者。
第10條第1項、第2項
犯第四條至第六條之罪者，其所得財物，應予追繳，並依其情節
分別沒收或發還被害人。
前項財物之全部或一部無法追繳時，應追徵其價額，或以其財產
抵償之。
第11條第1項、第3項、第4項
對於第二條人員，關於違背職務之行為，行求、期約或交付賄賂
或其他不正利益者，處一年以上七年以下有期徒刑，得併科新臺
幣三百萬元以下罰金。
不具第二條人員之身分而犯前二項之罪者，亦同。
犯前三項之罪而自首者，免除其刑；在偵查或審判中自白者，減
輕或免除其刑。
第12條第1項
犯第四條至第六條之罪，情節輕微，而其所得或所圖得財物或不
正利益在新台幣五萬元以下者，減輕其刑。
第17條
犯本條例之罪，宣告有期徒刑以上之刑者，並宣告褫奪公權。
毒品危害防制條例第8 條第3 項
轉讓第三級毒品者，處三年以下有期徒刑，得併科新臺幣三十萬
元以下罰金。
刑法第335條第1項
意圖為自己或第三人不法之所有，而侵占自己持有他人之物者，
處五年以下有期徒刑、拘役或科或併科一千元以下罰金。


司法院資訊處製作；財團法人民間司法改革基金會備份。
